臺灣高雄地方法院民事判決　　　　　　　94年度訴字第3140號
原　　　告　己○○
被　　　告　甲○○
　　　　　　乙○○
　　　　　　丙○○
　　　　　　戊○○
上列當事人間請求損害賠償事件，經本院於民國96年11月29日言
詞辯論終結，判決如下：
    主      文
被告甲○○應給付原告新台幣陸萬壹仟參佰壹拾元及自民國九十
六年三月二十五日起至清償日止按週年利率百分之五計算之利息
。
原告其餘之訴駁回。
訴訟費用由被告甲○○負擔二十五分之三，餘由原告負擔。
本判決關於原告勝訴部分得假執行。但被告甲○○以新台幣陸萬
壹仟參佰壹拾元為原告供擔保後得免為假執行。
    事實及理由
一、本件被告未於言詞辯論期日到場，經核無民事訴訟法第386
    條所列各款之情形，爰依原告之聲請，准由其一造辯論而為
    判決。
二、本件原告起訴主張伊與被告甲○○、丙○○、乙○○等人原
    均同在被告戊○○所經營位於高雄縣鳳山市○○路90號之「
    越南咖啡小吃店」任職，嗣伊與被告甲○○於民國93年l2月
    l6日晚間6 時30分至7 時30分間，因被告甲○○在店內質以
    伊所負責之工作未能達成而生口角爭執，後被告甲○○乃出
    手對伊毆擊，而被告丙○○、乙○○在場見狀後竟將伊團團
    圍住以由被告甲○○再為攻擊，而致伊受有顏面、左耳後、
    頸部、胸部、背部、左上肢多處擦傷及右肘、右眼眶下瘀腫
    等傷害，後被告戊○○竟以伊與人鬥毆為由而將伊開除，致
    伊失業迄今，而伊於傷後業已花費醫療費用新台幣（下同）
    4,500 元，且伊所配戴之眼鏡於遭毆擊時乃遭損壞而損失
    5,000 元，當時所著衣褲亦因沾染血跡且遭撕毀而損失1,50
    0 元，而伊因此事故而遭辭退，計受有2 年之工作損失1,20
    0,00 0元，另伊因此傷勢而致精神上受有極大痛苦，伊依法
    自得請求賠償精神上之損害120,000 元，今被告甲○○為侵
    權行為人，而被告丙○○為該店負責安全之人員，惟其於事
    發時乃於店外聊天而未盡其完全給付義務，且與被告乙○○
    圍住伊以任由被告甲○○毆擊，其等應亦為共同加害人，又
    被告戊○○係其餘被告之僱用人，其等就伊所受之上開損害
    自應負連帶損害賠償責任，為此爰依民法第184 條、第185
    條、第188 條等規定，先請求判令被告應連帶給付各該損害
    額其中之510,000 元及自最後送達被告日之翌日即96 年3月
    25日起至清償日止按週年利率5%計算之利息。
三、被告於最後言詞辯論期日未到場，據其等以前到場聲明及陳
    述，被告甲○○乃以事發當時係伊與原告互毆，伊於該次衝
    突中亦受有傷害，原告請求之各項損害或為無據或金額過高
    等語；被告丙○○、乙○○則均以伊等2 人於事發時係在場
    勸架而未有任何共同加害之行為；被告戊○○則以伊並非「
    越南咖啡小吃店」之負責人而僅係該店之小股東並任現場管
    理而已，自不負何僱用人之責任等語為辯，並均聲明求為判
    令駁回原告之訴，如受不利之判決，且願供擔保請准免為假
    執行之宣告。
四、本院就兩造必要爭點所為之判斷：
  (一)、被告甲○○部分：
      本件原告主張伊與被告甲○○原均同在位高雄縣鳳山市○○路90號之「越南咖啡小吃店」任職，嗣2 人於上開時日
      因細故而在店內生口角爭執，後被告甲○○乃徒手毆擊伊
      而致受有顏面、左耳後、頸部、胸部、背部、左上肢多處
      擦傷及右肘、右眼眶下瘀腫等傷害等情，此有高雄市立聯
      合醫院診斷證明書附於本院94年度簡字第6153號傷害刑事
      卷宗可參，而被告甲○○因上開傷害事件，並經本院刑事
      庭認定其有傷害之事實而予判處拘役30日，嗣原告不服而
      聲請檢察官提起上訴，惟該上訴並經本院第二審合議庭駁
      回其上訴而告確定，亦有本院94年度簡字第6153號刑事簡
      易判決、94年度簡上字第1106號刑事判決附卷足憑，並經
      本院查閱上開刑事卷宗無訛，而被告甲○○於此亦不爭執
      ，自堪信原告之主張為真實，則本件原告既因被告甲○○
      之毆打而致受有上開傷害，原告依侵權行為損害賠償請求
      權主張被告應負侵權行為責任者，依法洵屬有據，自應予
      以准許，茲就原告所得請求之損害賠償金額計算如后：
    (1)、醫療費用部分：
        本件原告受傷後乃於當日至高雄市立聯合醫院門診治療
        而支出醫療費用1,310 元乙節，此有門診收據2 紙在卷
        可稽，經核此之費用係原告看診之掛號及部份負擔、證
        明書費等而屬醫療及訴訟上必要之支出，依法自應予以
        准許；又原告固另主張其於傷後乃復購內傷中藥等藥劑
        服用而支出醫療費用3, 190元云云，惟原告於此並未提
        出任何購買書證以實其說，且其所稱之藥劑與其所受傷
        害之治療間是否有關尚非無疑，而原告就此中藥治療之
        必要性或有效性亦無法提出相當之證明，其主張支出上
        開中藥費用尚難認係醫療所必要之支出，原告此部分之
        請求尚屬無據。
    (2)、精神慰撫金部分：
        本件原告因遭被告甲○○毆打乃受有前開擦傷、瘀腫等
        傷害業如上述，是原告既因該次衝突而為體傷並受治療
        等過程，其精神應受有痛苦可堪認定。而原告係二專畢
        業，目前無業，名下並無任何財產，另被告甲○○係國
        中畢，目前亦待業中，其名下亦無任何財產等情，此為
        兩造所不爭執，並有稅務電子閘門財產所得調件明細表
        等件在卷可稽，爰審酌兩造社會地位、經濟狀況、原告
        傷害程度等一切情狀，認以原告請求之慰撫金120,000
        元尚屬過高，應以60,000元較為相當，其逾此範圍外之
        請求尚為無據。
    (3)、物之毀損部分：
        原告固以其所配戴之眼鏡於事發時乃遭損壞，且當時所
        著衣褲亦因沾染血跡並遭撕毀而計損失6,500 元云云，
        並據提出忠信眼鏡行免用統一發票收據乙紙為證，惟此
        業經被告甲○○所否認，而原告所提之上開統一發票除
        得證明其曾於不詳時日在該店新配眼鏡乙副外，此就其
        舊有眼鏡是否確在該次衝突中受損並無從以為證明，且
        亦無從以原告所受「右眼眶下瘀腫」之傷害而得推論出
        其於當時確有配戴該眼鏡及戴該眼鏡確在毆擊中受損之
        事實，另其就事發當時所著衣褲在該事件中究為如何之
        損壞乙節亦未提出任何證明，原告主張其受有上開金額
        之損害云云即屬無據。
    (4)、工作損失部分：
        按不法侵害他人之身體或健康者，對於被害人因此喪失
        或減少勞動能力，或增加生活上之需要時，應負損害賠
        償責任，民法第193 條定有明文，故被害人依此對加害
        人請求收入減損之賠償者，自以其身體或健康因遭受該
        不法侵害，因而致其職業上工作能力之一部或全部滅失
        ，且其間具相當因果關係者始得為之自明。原告固主張
        其因系爭事故而遭辭退，計受有以每月薪資50,000 元
        計算2 年之工作損失共1,200,000 元之損害云云，惟查
        ，原告於系爭事件後約1 個多月時遭該店當時擔任現場
        管理之被告戊○○辭退，乃係因其在上班時間玩股票、
        上班時間不正常、打瞌睡等原因而非本件打架事件等情
        ，此經被告戊○○在其尚未遭追加列為被告而為原告聲
        請傳喚為證人時所具結證述在卷，是被告戊○○之上開
        所言既係在其為證人身分時所述，以其與原告、被告甲○○在作證斯時並無任何利害關係，且雙方均為其故屬
        ，其所述應無故為偏頗被告甲○○一方之理而應得認屬
        真實，則原告之遭致辭退既係在事發後甚久，且其原因
        亦與系爭鬥毆爭執無關，原告執此主張其遭致辭退係因
        被告甲○○之故已非無疑，況原告所受上開傷害均甚輕
        微，其職業上工作能力之一部或全部均無滅失之可能，
        其自無由執上開規定要求被告甲○○賠償其所謂之工作
        損失者，而原告就其與被告甲○○間因系爭鬥毆事件而
        致受有前開傷害，與其嗣後遭致辭退間究有何相當之因
        果關係亦未見其舉證以實其說，其主張被告甲○○應賠
        償其2 年之工作損失云云自為無據。
      綜上，本件原告得請求被告甲○○賠償之金額計為61,310
      元。
  (二)、被告丙○○、乙○○部分：
      本件原告固以被告丙○○、乙○○在其遭毆擊時，乃竟將
      之圍住以由被告甲○○再為攻擊，且被告丙○○在事發時
      乃於店外聊天而未盡其安全維護之給付義務，其等自應與
      被告甲○○同負共同侵權行為之連帶損害賠償責任云云，
      惟此業經被告丙○○、乙○○所否認，而查，原告與被告
      甲○○於上開時地互相扭打互毆之時，被告丙○○、乙○○即過去幫忙將其等拉開，被告丙○○、乙○○係去勸架
      而未圍住原告以讓被告甲○○毆打等情，此經證人丁○○
      、庚○○即該店經理、服務生到場具結證述在卷，而原告
      於事發後之94年6 月13日乃僅以被告甲○○為被告而向台
      灣高雄地方法院檢察署按鈴申告其傷害、誹謗等罪，此亦
      經本院查閱卷附本院94年度簡字第6153號刑事卷宗影本無
      訛，是原告既係在事發近半年後始以被告甲○○而未及於
      被告丙○○、乙○○為按鈴申告對象，顯見其在事發已久
      而已深思熟慮後，仍應僅認被告甲○○始為系爭事件之加
      害人而無其他，否則被告丙○○、乙○○如有原告現所指
      之情事，其在刑事告訴期間業近屆滿之時，何有不對其認
      涉有嫌疑之人加以申告者，而證人丁○○、庚○○與涉事
      被告等原均係同事，且現與其等業均無何親誼或利害關係
      而無偏頗之虞，以其等前開所言再核之上開申告之情，應
      認其等之證述應與事實相符而堪採信。今被告丙○○、乙○○在原告與被告甲○○於上開時地相互扭打之時既係過
      去幫忙拉開、勸架，其等自無原告所指將之圍住以令被告
      甲○○毆擊之共同加害情事，另被告丙○○並非為原告所
      雇用，其對之並無何安全維護勞務之給付義務，且其在本
      件事發時既即已前來勸阻，對原告而言，自無何謂其於系
      爭事件應負抽象輕過失之責任可言，則被告丙○○、乙○○既未與被告甲○○共同為侵權行為，原告請求其等應與
      被告甲○○連帶負損害賠償之責自為無據。
  (三)、被告戊○○部分：
      原告復主張被告戊○○係被告甲○○之僱用人，其就伊所
      受上開損害自應負僱用人之連帶損害賠償責任云云，惟此
      業為被告戊○○所否認，而越南咖啡小吃店於93年9 月間
      登記之負責人係矯立順，此有高雄縣政府稅捐稽徵處娛樂
      稅核定稅額繳款書乙紙在卷可稽，另原告於本院審理中則
      亦自陳被告戊○○僅係掛名之負責人而已等語（95年5 月
      12日準備程序筆錄），則原告既原即認被告戊○○並非該
      店之實際負責人，且該店之登記負責人亦非被告戊○○，
      被告戊○○究否為原告之僱用人已非無疑，況被告甲○○
      與原告發生之系爭毆擊事件，其外觀在客觀上即足認為與
      其執行職務無關，此即與民法第188 條所定成立要件不合
      ，原告據以訴請被告戊○○應與被告甲○○負連帶賠償責
      任，於法自為無據。
五、綜上所述，被告丙○○、乙○○並未與被告甲○○共同對原
    告為侵權行為，而被告戊○○亦非原告之僱用人，原告僅得
    請求被告甲○○對之賠償61,310元，從而本件原告依侵權行
    為損害賠償請求權請求被告甲○○應給付上開金額及自起訴
    狀最後送達被告日之翌日即96年3 月25日起計算之遲延利息
    ，依法為有理由而應予以准許，其逾此範圍外之請求均屬無
    據，自應予以駁回。
六、本件主文第1 項係所命給付之金額未逾500,000 元之判決，
    依民事訴訟法第389 條第1 項第5 款之規定，自應依職權宣
    告假執行，而被告甲○○業陳明願供擔保請准免為假執行之
    宣告，經核並無不合，爰就原告勝訴部分，酌定相當之擔保
    金額准許之。
七、據上論結，本件原告之訴為一部有理由、一部無理由，合依
    民事訴訟法第385 條第1 項、第79條、第389 條第1 項第5
    款、第392 條第2 項，判決如主文。
中　　華　　民　　國　　96　　年　　12　　月　　13　　日
                      民事第三庭  審判長法　官   朱玲瑤
                                        法  官   陳宛榆
                                        法  官   黃宏欽
正本係照原本作成。
如不服本判決，應於送達後20日內，向本院提出上訴狀並表明上
訴理由，如於本判決送達前提起上訴者，應於判決送達後10日內
補提上訴理由書（須附繕本）。
中　　華　　民　　國　　96　　年　　12　　月　　13　　日
                                書記官　陳心儀
